臺灣高等法院刑事裁定
111年度抗字第761號
抗  告  人  臺灣新北地方檢察署檢察官
被      告  陳昭明




原      審
選任辯護人  蔣子嫣律師
            李德豪律師
上列抗告人因被告殺人未遂等案件，不服臺灣新北地方法院中華
民國111年5月6日具保停止羈押之裁定(110年度原訴字第88號)
，提起抗告，本院裁定如下：
    主  文
抗告駁回。
    理  由
一、原裁定意旨略以：被告陳昭明（下稱被告）因涉犯刑法第27
    1條第2項、第1項之殺人未遂罪、同法第150條第2項第1款之
    妨害秩序罪及同法第354條之毀損罪等案件，前經訊問後，
　　認其犯罪嫌疑重大，並有刑事訴訟法第101條第1項第1款、
　　第2款、第3款所規定之羈押原因，認非予羈押，顯難進行後
    續之審判及執行，而於民國110年12月7日執行羈押，並自11
    1年3月7日起延長羈押2月在案。嗣原審於111年4月27日審理
    期日，就檢辯雙方傳喚之證人，其經傳喚到庭者已詰問完畢
    ，而未到場之證人部分，亦經當事人捨棄聲請傳喚，是已無
    其他證人尚待交互詰問，經權衡國家刑事司法權之有效行使
    、社會秩序及公共利益、本案犯行造成之法益侵害大小、被
    告所涉犯之惡性程度以及本案審理之進度等情，認若課予被
    告提出相當之保證金，及以限制住居、限制出境、出海等方
    式，應得以對被告形成相當程度之拘束力，並可確保後續之
    審判及執行程序之進行，而無羈押之必要，爰准被告提出新
    臺幣（下同）20萬元之保證金後停止羈押，並限制住居於新
    北市○○區○○路0段000巷0號3樓D室，及自被告或第三人為被
    告提出保證金而停止羈押之日起限制出境、出海8月等語。
二、抗告意旨略以：被告本案涉犯殺人未遂之罪嫌重大，被告於
    偵查及準備程序中雖曾坦承有殺人未遂犯行，然嗣後改口否
    認犯行，已有缷責之舉。參之被告於偵查中供稱有指示眾人
    逃往何處以避免員警查緝之舉動，且被告亦曾有多次因另案
    經通緝之前科紀錄，及其所犯本案之殺人未遂罪為重罪等事
    實，客觀上被告當有畏罪潛逃之高度可能，再參酌被告所涉
    本案罪嫌，非僅造成被害人生命嚴重威脅，且其犯罪情節已
    危害社會治安甚鉅，權衡國家刑事司法權之有效行使、被害
    人生命安全、社會秩序及公共利益、被告人身自由之私益及
    防禦權受限制之程度，認應對被告繼續羈押始屬適當且必要
　　，原裁定遽予被告具保停止羈押，有所違誤，爰請求予以撤
    銷，更為適當之處分等語。
三、本院之判斷：
  ㈠按羈押係於判決確定前拘禁被告於一定處所，乃刑事訴訟強
    制處分方式中，最為嚴厲之干預被告人身自由手段，其目的
    在於保全證據及刑事訴訟程序之順利進行，故法律設有一定
    之要件。在形式要件上，被告依法須先經法官訊問，並應使
    用押票；在實質要件上，除被告犯罪嫌疑重大，有法定羈押
    原因外，尚須有「非予羈押，顯難進行追訴、審判或執行」
    之情形，亦即有羈押之必要性，法院始得為羈押之處分，此
    觀刑事訴訟法第101條、第102條之規定自明。所謂羈押之必
    要性，係由法院就具體個案，依職權衡酌是否有非予羈押顯
    難保全證據或難以遂行訴訟程序者為準據。換言之，被告縱
    屬犯罪嫌疑重大，且具有法定羈押原因，若依比例原則判斷
    並無羈押之必要者，自得為停止羈押之裁定，或改以其他干
    預被告權利較為輕微之強制處分，同法第101條之2規定之命
    具保、責付或限制住居，及同法第111條第5項規定之限制住
    居等處分，即係本此意旨而設。故有無羈押之必要性，得否
    命具保、責付、限制住居而停止羈押，均屬法院得自由裁量
    判斷之職權，苟法院此項裁量判斷，並不悖於經驗法則或論
    理法則，且已論敘何以做此判斷之理由，即不得任意指摘其
    違法，而據為提起抗告之理由。
  ㈡查，原裁定關於何以准以被告具保停止羈押，並命限制住居
    及限制出境、出海之理由，已敘明略以：本件羈押期限屆至
    時，經原審於111年4月27日訊問被告後，並聽取公訴人及辯
    護人之意見，復依卷內各該證據資料，足認被告涉犯刑法第
    150條第2項第1 款意圖供行使之用而攜帶兇器犯在公眾得出
    入之場所聚集三人以上下手實施強暴罪、同法第271條第2項
　　、第1項之殺人未遂罪及同法第354條之毀損罪等罪嫌，確為
    重大；又被告於案發後曾指示眾人如何逃匿以免遭員警查緝
　　，另被告曾因案有遭通緝之紀錄，因於本案所涉犯殺人未遂
    罪為最輕本刑5 年以上有期徒刑之重罪，仍有事實及相當理
    由足認被告有逃亡之虞，惟本案業經原審於111年4月27日就
    檢辯雙方傳訊之全部證人，經傳喚到庭交互詰問完畢，或就
    未到場之證人經拘提後仍未到庭，且由共同被告及辯護人捨
    棄聲請傳喚，是已無其他證人尚待交互詰問，經權衡國家刑
    事司法權之有效行使、社會秩序及公共利益、本案犯行造成
    之法益侵害大小、被告所涉犯罪之惡性程度以及本案審理之
    進度等情，認倘課予被告提出相當之保證金，及限制住居、
    限制出境、出海等方式，應得以對被告形成相當程度之心理
    拘束力，並可確保後續審理及執行程序順利進行，而無羈押
    之必要，爰准被告提出20萬元之保證金後停止羈押，並限制
    住居於如原裁定主文所示之居所，及限制出境、出海8 月等
    語，已詳敘其依審理進度斟酌公益維護及人權保障等項，而
　　准予被告具保停止羈押，並命被告限制住居及限制出境、出
    海8月，經核於法並無不合。
  ㈢檢察官雖以前詞抗告。惟按，「人民身體之自由應予保障」
　　，係憲法第8條第1項前段所明白揭櫫之基本人權，雖為確保
    刑事訴訟程序順利進行，使國家刑罰權得以實現，刑事保全
    程序設有羈押制度，衡諸實際，羈押係拘束刑事被告之身體
    自由，並押置於一定處所，致與家庭、社會及職業生活隔離
　　，非特於心理上造成嚴重打擊，對名譽、信用等人格權之影
    響亦甚重大，乃干預身體自由最大之強制處分，自僅能作為
    保全程序之最後手段，允宜慎重從事（最高法院98年度台抗
    字第668號刑事裁判要旨參照）。又如前所述，羈押被告，
    除須有刑事訴訟法第101條第1項規定之羈押原因外，尚須於
    客觀上有「非予羈押顯難進行追訴、審判或執行」之情形，
    始得羈押，倘法院經斟酌命被告具保、責付或限制住居等侵
    害較小之手段，均不足以確保追訴、審判或執行程序之順利
    進行，此際予以羈押，方堪稱係屬維持刑事司法權有效行使
    之最後必要手段；如認以具保、責付或限制住居等其他侵害
    較小之替代手段，足以確保刑事訴訟程序之順利進行，即無
    羈押之必要。而被告對於本案罪嫌，縱使有抗告意旨所指改
    口否認犯罪之缷責情事，然此係屬被告辯解犯行之防禦權的
    行使，無從以此作為有羈押必要之依據，且本案依原審之審
    理進度，已經詰問相關證人完畢，亦難認被告有原羈押原因
    中之勾串證人之虞的事由存在。再者，被告過去雖曾有另案
    經通緝之前案紀錄，並於本案中有指示共犯逃亡之舉動，但
    對於被告此逃亡之虞及有相當理由足認有逃亡之虞等羈押事
    由，原審於斟酌公益維護、人權保障暨羈押替代手段之可行
    性後，認為透過命被告以20萬元具保、限制住居及限制出境
    、出海等方式，足以擔保被告在日後審理及執行程序到場，
    而認無羈押必要，所為處分合於刑事訴訟法第101條之2前段
    規定，亦不悖於羈押為最後手段性及比例原則。此外，原裁
    定並敘明被告如有刑事訴訟法第117條第1項所列各款情形之
    一者，將再執行羈押，亦可對被告產生心理上之拘束力。是
    抗告意旨依憑己見認為仍應羈押被告云云等節，並無理由。
四、綜上所述，原裁定准予被告具保停止羈押，並命限制住居及
    限制出境、出海之處分，於法並無不合。檢察官執前詞認被
    告仍有羈押必要，而提起抗告指摘原裁定不當，為無理由，
    應予駁回。
五、據上論斷，應依刑事訴訟法第412 條，裁定如主文。
中　　華　　民　　國　　111 　年　　5 　　月　　26　　日
                  刑事第二十二庭審判長法　官  王美玲 
                                      法　官  葉韋廷 
                                      法　官  陳銘壎
以上正本證明與原本無異。
不得再抗告。
                                      書記官  吳思葦
中　　華　　民　　國　　111 　年　　5 　　月　　26　　日